臺北高等行政法院判決　　　　　　　　　　　　　　九十二年度訴字第二四三三號
　　　　　　　　　　　　　　　.
　　原　　　告　檀王國際有限公司
　　代　表　人　甲○○董事長.
　　被　　　告　財政部臺北市國稅局
　　代　表　人　張盛和（局長）
　　訴訟代理人　乙○○
　　　　　　　　丙○○
右當事人間因稅捐稽徵法事件，原告不服臺北市政府中華民國九十二年一月二十九日
府訴字第○九一二三一六一五○○號訴願決定，提起行政訴訟。本院判決如左：
　　主  文
訴願決定及原處分（含復查決定）罰鍰金額超過新台幣壹佰零伍萬肆仟參佰貳拾肆元
部分均撤銷。
原告其餘之訴駁回。
訴訟費用由被告負擔三分之一，餘由原告負擔。
　　事  實
甲、事實概要：
    緣原告於民國（以下同）八十五年度銷售檀香、沈香木（塊、粉）予玉馨企業有
    限公司（以下簡稱玉馨公司）等營業人，銷售額計新臺幣（以下同）五七、七三
    四、一四０元（不含稅），未依規定給與銷貨憑證，案經財政部賦稅署查獲後，
    函移原處分機關臺北市稅捐稽徵處依法審理核定原告銷貨未依規定給與他人憑證
    ，應依稅捐稽徵法第四十四條規定按原告未依法給與他人憑證總額處百分之五罰
    鍰，金額計二、八八六、七０七元。原告不服，申請復查，未獲變更，提起訴願
    ，經臺北市政府以八十九年十月五日府訴字第八九０八七一五四０一號訴願決定
    「原處分撤銷，由原處分機關另為處分。」，嗣經原處分機關以九十年二月六日
    北市稽法丙字第八九一一二三六四００號重為復查決定「維持原罰鍰處分。」，
    原告又不服，第二次提起訴願，經臺北市政府以九十年七月二十六日府訴字第九
    ００三二七五三０一號訴願決定「原處分撤銷，由原處分機關於收受決定書之次
    日起六十日內另為處分。」，嗣經原處分機關以九十年十月三日北市稽法丙字第
    九０六四００七０００號重為復查決定「維持原罰鍰處分。」，原告再不服，第
    三次提起訴願，經臺北市政府以九十一年四月三日府訴字第０九０一七八二五九
    ０一號訴願決定「原處分撤銷，由原處分機關於收受決定書之次日起六十日內另
    為處分。」，嗣經原處分機關以九十一年八月二十一日北市稽法丙字第０九一六
    一八０二０００號重為復查決定「原核定罰鍰金額更正為一、六三二、七六四元
    。」原告仍不服，第四次提起訴願，遭訴願決定駁回，原告猶表不服，遂向本院
    提起行政訴訟。被告於九十二年一月一日起承受臺北市稅捐稽徵處營業稅業務。
乙、兩造聲明：
　一、原告聲明：訴願決定及原處分均撤銷。
　二、被告聲明：駁回原告之訴。
丙、兩造之爭點：
    原告有無銷貨未依規定給與銷貨憑證違法情事及其金額為若干？
原告主張：
一、被告單以第三人與原告之銀行往來帳戶及部分貨物託運單，資為原告有銷貨事實
    之認定，有違證據法則：
    查被告違章事實既以查核原告之銀行往來帳戶及部分貨物託運單加以認定，自應
    於處分書詳列其所認定之往來明細之日期、金額以供原告答辯，被告捨此不為，
    影響原告之答辯權益，及有違證據價值禁止預斷之證據法則，台北市政府亦末依
    原告請求飭令被告對此點，於答辯狀中予以詳明，影響原告防禦之權利，貴院有
    令被告提供資料之必要：
（一）按「申請復查或訴願之當事人主張有利於己之事實與證據，如不予採信，應於
      復查決定、訴願理由書詳為敘明不採之理由，始能昭人信服」（改制前行政法
      院七十四年判字第一七二五號判決參照）查被告對本件違章事實既以查核原告
      之銀行往來帳戶及部分貨物託運單加以認定，則對於該銀行往來帳戶所開立者
      為何人。另匯款入該帳戶之名義人究係第三人之公司或其負責人或其他人。貨
      物託運單所運送之貨物單位多少。在在有加以提出佐證證明之必要。
（二）次查，被告所認定與原告有實際交易之對象，究於何日期、以何帳戶、何人為
      發票人、簽發或匯入多少金額於前述被告所認定之原告銀行往來帳戶，應一逐
      一勾稽表列。
（三）茲查，上述二點，攸關被告認定其所謂有向原告進貨事實之廠商有進貨事實之
      認定依據是否可採，對違章事實證據認定之關連性為何關係甚鉅，自有詳加明
      列俾供原告為答辯之必要，原告一再指摘此瑕疵部分。惟被告對此均未置一詞
      ，致原告提起訴願時對此無法為維護權益之辯駁，顯已影響原告之答辯權益，
      及有違證據價值禁止預斷之證據法則。本件台北市政府亦未依原告請求飭令被
      告對此點，於答辯狀中予以詳明，復且於訴願決定書亦未載明其不予調查之理
      由，顯有偏駁率斷之嫌。是於本件，原告仍懇請界院諭令被告於答辯狀中提出
      說明。另依實質課稅原則及行政救濟之立法本意，訴願決定機關未就原告有利
      之主張說明其不採之理由，徒以原告未對主張事證負舉證責任，遽為訴願駁回
      之決定，顯有違前揭行政法院判決意旨，應予撤銷。
二、被告未查明其認定原告有交易事實之廠商，八十四年度、八十六年所申報營業額
    多少，即加以認定原告所辯稱與伊等間之金錢往來非借貸而係買賣價金，證據之
    採擇有違證據法則：
（一）查本件台北市政府認定原告所提出之被告對於本件原告所辯稱其認定與有交易
      事實之廠商之金額往來為借貸而非買賣價金，係以銀行往來帳戶加以認定，且
      對於原告所辯稱與該等廠商之借貸往來不予採信，縱非無據。惟被告亦應查明
      該等廠商於八十四年度、八十六年所申報營業額多少，其有無可能與原告為高
      達數百萬元、甚且上千萬元之交易能力之營業規模事實，如此方符證據法則。
（二）次查，對於原告或其負責人甲○○與楊獻欽、許立良間之還款資料觀之，應可
      證明二者間有借貸之事實，否則原告或其負責人甲○○依常理即無匯款於楊獻
      欽、許立良二人之必要，是被告認定該還款資料不足資為償還借貸金額之關連
      聯性之證明，亦與證據法則有違。
（三）復查，按「按原告對於自己主張之事實，已盡證明之責後，被告機關對其主張
      如抗辯其為不實，並提出反對之主張者，則被告機關對其反對之主張，亦應負
      證」（改制前行政法院七十三年判字第一六八○號判決參照）。被告認定原告
      有送貨於玉馨公司等營業人之證據資料，係鴻福通運有限公司（下稱鴻福公司
      ）運輸工作單，及銀行匯款二項。惟查就被告所採證之鴻福公司運輸工作單，
      尚難執為原告有送貨於玉馨公司等營業人之唯一論據，蓋查原告有無將該貨櫃
      寄放於玉馨公司等營業人處，或其他事由，尚待研求。更何況，該運輸工作單
      縱能證明原告有向「被告」進貨之事實，亦不能進而推論玉馨公司等營業人與
      原告或袁曉玲帳戶間之匯款，即係買賣之價金，其理為該運輸工作單所載貨品
      金額尚無法作為證明玉馨公司等營業人有向原告進貨如匯款金額之唯一論據。
      是如被告認為此已足資證明為課稅依據，應就該運輸工作單貨櫃內物品價值多
      少加以調查說明，始盡舉證責任及符舉證責任分配原則，惟被告對此並未置一
      詞，自有可議。
（四）末查，玉馨公司等營業人或其負責人之匯款，係匯入原告負責人甲○○之妻袁
      曉玲之帳戶，因公司與個人為不同之法律主體，不能混為一談，縱原告買賣款
      項係以袁曉玲帳戶進出，玉馨公司等營業人或其負責人亦不可能以個人名義支
      付買賣貨款於原告，否則其會計科目中如何記帳，由此足證匯款並非買賣償金
      。準此，原告既依經驗法則予以證明，是則依前揭改制前行政法院七十四年判
      字第一七二五號判決判決意旨，被告對原告此主張、抗辯認為不實，自應提出
      證據加以證明。詎被告對於此有利於原告之辯詞，均棄置不顧，並未於復查決
      定理由項下有所說明，自難謂允洽。訴願決定，未予糾正，遽予維持原處分，
      自有可議，均應予撤銷。
三、被告對原告主張有利於己事證不予採信而未敘明理由：
    按「申請復查或訴願之當事人主張有利於己之事實與證據，如不予採信，應於復
    查決定、訴願理由書詳為敘明不採之理由，始能昭人信服」（改制前行政法院七
    十四年判字第一七二五號判決參照）。查被告業已補具匯款單，資為被告與其所
    認定之交易廠商間有借貸事實之證明，由此已足認定被告將玉馨公司等營業人所
    有匯入原告公司或袁曉玲帳戶之款項，均認定為係玉馨公司等營業人與原告間之
    買賣交易之金額，於證據之採擇即有違誤。詎台北市政府對此未予深究，徒以被
    告之答辯理由，以原告未依諭令補提相關事證及備詢為由，任置原告此有利之證
    據於不顧，揆諸前揭行政法院判決意旨，難認非適法之決定，是有撤銷發回重為
    決定之必要。
四、被告認定事實不憑證據：                          -
    查被告查獲玉馨公司等營業人之銀行票據紀錄，僅記載日期、匯款人、金額、匯
    款行、存入帳戶、受款人，並無所謂營業帳冊，更無交易數量、單價、規格、品
    名等營業帳簿必要條件之記載，被告又不調查其他證據，藉以證明伊等有與原告
    買賣事實之情況，予以具體認定，徒以鴻福公司運輸工作單資料，及匯款及支票
    存入明細，資為伊等與原告間有買賣之事證。然查，同業間互相利用票據調現，
    所在多有，玉馨公司等營業人之負責人於財政部賦稅署之談話筆錄中，亦已陳明
    與原告無營業往來，僅係借款於原告之負責人甲○○，此並無不符合常理之處。
    被告對此有利於原告之主張，竟棄置不問，徒以原告未提出有利事證以實其說，
    資為否准復查之申請，委有違誤，訴願機關末予糾正，遞予維持，自有末洽，有
    撤銷發回再予以查明詳究之必要。
被告主張：
一、因營業稅業務移撥，本案自九十二年一月一日起由被告承受訴訟，合先陳明。
二、按「對外營業事項之發生，營利事業應於發生時自他人取得原始憑證，如進貨發
    票，或給與他人原始憑證，如銷貨發票。」、「營利事業依法規定應給與他人憑
    證而未給與，應自他人取得憑證而未取得，或應保存憑證而未保存者，應就其未
    給與憑證、未取得憑證或未保存憑證，經查明認定之總額，處百分之五罰鍰。」
    ，為稅捐稽徵機關管理營利事業會計帳簿憑證辦法第二十一條第一項前段及稅捐
    稽徵法第四十四條所明定。
三、卷查原告經財政部賦稅署查獲於八十五年間無銷貨事實，卻開立統一發票予奧岱
    設計有限公司（下稱奧岱公司）等十七家營業人，金額計五七、七三四、一四○
    元（不含稅），依據原告及其負責人配偶袁曉玲銀行帳戶抽查大額存入款結果，
    發現原告銷貨予玉馨公司等營業人卻未依法給與憑證，乃審認原告實際銷貨對象
    應係玉馨公司等營業人，而非系爭發票所記載買受人（奧岱公司等營業人），並
    依上開開立予奧岱公司等營業人之發票金額五七、七三四、一四○元，核認原告
    未依法給與他人憑證金額，此有財政部八十八年十月二十一日台財稅第八八二○
    一○○○七號函送之原告負責人甲○○等談話紀錄、奧岱公司等說明書及原告銷
    貨送貨單等案關資料影本附卷可稽。原告違章事實，除上開資料影本外，尚有原
    告負責人配偶袁曉玲銀行帳戶之匯入款及票據存入明細表及原告送貨予玉馨公司
    等營業人之送貨單可稽，違章事證明確，洵堪認定。至原告主張未查明被告認定
    與原告有交易事實之廠商八十四年及八十六年所申報之營業額，即認定其金錢往
    來並非借貸而係買賣價金，其採證有違證據法則云云。查原告補提之匯款單金額
    大小不一，且還款時間有遲至八十八年始償還八十五年借款，原告亦未能提出其
    他佐證資料以實其說。嗣臺北市稅捐稽徵處分別以九十一年四月十二日北市稽法
    丙字第○九一六一八○二○二○號及九十一年五月六日北市稽法丙字第○九一六
    一八○二○三○號等函請原告就其主張補提相關事證及備詢，惟原告皆未前往辦
    理。是原告主張，應屬臨訟飾詞，尚難採據。另查臺北市稅捐稽徵處業依臺北市
    政府九十一年四月三日府訴字第○九○一七八二五九○一號訴願決定意旨，將原
    核定原告銷貨予「其他營利事業」部分銷貨金額計二六、三三二、八○六元（含
    稅）部分，以案獲事證尚不足以認定原告違章事實而予減除，原核定原告未依法
    給與他人憑證總額更正為三二、六五五、二七七元（不含稅），罰鍰金額併予更
    正為一、六三二、七六四元。
四、本件經向財政部稽核組取得原告之進貨簿，經與原附案之運輸工作單核對結果，
    有運輸工作單或其他佐證之憑證金額為二二、三九四、四六八元（含稅，詳如附
    表一），則罰鍰金額為一、○六六、四○三元。
　　理  由
甲、程序部分：
    本件原告經合法通知，無正當理由而未於言詞辯論期日到場，核無行政訴訟法第
    二百十八條準用民事訴訟法第三百八十六條各款所列情形，爰依被告之聲請由其
    一造辯論而為判決，合先敘明。
乙、實體部分：
一、按稅捐稽徵法第四十四條規定：「營利事業依法規定應給與他人憑證而未給與，
    應自他人取得憑證而未取得，或應保存憑證而未保存者，應就其未給與憑證、未
    取得憑證或未保存憑證，經查明認定之總額，處百分之五罰鍰。」
    稅捐稽徵機關管理營利事業會計帳簿憑證辦法第二十一條第一項前段規定：「對
    外營業事項之發生，營利事業應於發生時自他人取得原始憑證，如進貨發票，或
    給與他人原始憑證，如銷貨發票。」
    改制前行政法院三十九年度判字第二號判例：「‧‧‧行政官署對於人民有所處
    罰，必須確實證明其違法之事實。倘不能確實證明違法事實之存在，其處罰即不
    能認為合法。」
二、被告以原告於八十五年度銷售檀香、沈香木（塊、粉）予玉馨公司等營業人，銷
    售額計新臺幣（以下同）五七、七三四、一四０元（不含稅），未依規定給與銷
    貨憑證，案經財政部賦稅署查獲後，函移原處分機關臺北市稅捐稽徵處依法審理
    核定原告銷貨未依規定給與他人憑證，應依稅捐稽徵法第四十四條規定按原告未
    依法給與他人憑證總額處百分之五罰鍰，經查，系爭違章金額之認定，關於玉馨
    公司等七家營業人銷貨金額，經第三次訴願決定後，被告重為復查決定認定之金
    額計三四、二八八、０四一元（含稅，不含稅金額為三二、六五五、二七七元）
    ，其明細列如下表：
    ┌──────────┬────────────────┐
    │營利事業名稱        │原告未依規定給與憑證金額（含稅）│
    ├──────────┼────────────────┤
    │玉馨公司            │五、九五七、０００元            │
    ├──────────┼────────────────┤
    │揚明香鋪            │四、五八四、０００元            │
    ├──────────┼────────────────┤
    │永成香料行          │一六、九一０、０００元          │
    ├──────────┼────────────────┤
    │聯昌香料行          │五、一七０、二五０元            │
    ├──────────┼────────────────┤
    │中國香廠股份有限公司│三０六、七一一元                │
    ├──────────┼────────────────┤
    │生輝香料行          │一、００八、五八０元            │
    ├──────────┼────────────────┤
    │源山公司            │三五一、五００元                │
    ├──────────┼────────────────┤
    │合計                │三四、二八八、０四一元          │
    └──────────┴────────────────┘
三、原告雖仍不服，主張略以：被告僅憑運輸工作單及銀行匯款單為證，而銀行匯款
    單中之金錢往來，有諸多為借貸往來，並非買賣價金，故非全部均為貨款云云。
    經查，被告前所為認定之銷貨金額雖以原告負責人甲○○等談話紀錄、奧岱公司
    等說明書及原告銷貨送貨單、原告負責人配偶袁曉玲銀行帳戶之匯入款及票據存
    入明細表及原告送貨予玉馨公司等營業人之送貨單等件為證，惟查，依上開資料
    雖可認定原告有銷貨與玉馨公司等七家之事實，然並不足以認定銷貨之確實金額
    為若干，而原告主張其與楊獻欽、許立良間之借貸關係復經其提出還款資料，附
    於原處分卷可參，被告自不能否認其間部分匯入款及票據為借貸關係，是以銷貨
    金額，尚需確切證據，始堪認定。嗣本件審理中，經被告向原查獲機關財政部稽
    核組取得原告公司於上述期間之進貨簿，核對勾稽如附表一所示，經查：（一）
    玉馨公司部分五、九五七、○○○元，業經本院九十年訴字第三八三○號判決該
    公司向本件原告進貨未依法取得進貨憑證，被告按上開金額就百分之五罰鍰，並
    無違誤，駁回玉馨公司之起訴，玉馨公司不服，提起上訴，亦經最高行政法院以
    九十二年度判字第七三五號判決駁回上訴確定，有各該判決影本附卷可參。
    （二）源山公司三五一、五○○元部分，業經源山公司負責人（現已死亡）前於
    財政部稽核組調查時坦承在案。（三）揚名香舖部分，被告復查決定雖認定為四
    、五八四、○○○元，惟依運輸工作單編號三一九號與進貨簿勾稽結果，以進貨
    成本推算，原告交貨二○、○四○公斤金額為三七一、七○三元，其餘四、二一
    二、二九七元尚無確切證據。（四）永成香料行部分，被告復查決定雖認定為一
    六、九一○、○○○元，惟依運輸工作單與進貨簿勾稽結果，其中編號三一九號
    交貨二○、○四○公斤金額為三七一、七○三元、編號三二四號交貨三一、○○
    ○公斤金額為以進貨成本推算金額為八、八五七、○二一元，合計九、二二八、
    七二四元，其餘七、六八一、二七六元，尚無確切證據。（五）聯昌香料行部分
    ，被告復查決定認定為五、一七○、二五○元，經將運輸工作單與進貨簿勾稽結
    果，以進貨成本金額計算，運輸工作單編號三二○號交貨三、七六八公斤金額為
    一、七七八、四一二元、運輸工作單編號三二七號交貨五○、一○○公斤金額為
    七五三、四五六元、運輸工作單編號三二三號交貨一五○、三○○公斤金額為七
    三一、五九四元（依運輸工作單單據註記）、運輸工作單編號三五五號交貨五、
    七四三公斤為三、六九二、七九九元，共計六、九五六、二六一元，因較原核定
    金額五、一七○、二五○元高，依行政救濟不得為更不利於原告之原則，故以原
    核定金額五、一七○、二五○元為違章金額。（六）中國香廠股份有限公司部分
    ，經將運輸工作單與進貨簿勾稽結果，運輸工作單編號三一九號交貨一九、九○
    ○公斤，依以進貨簿計算金額為三六九、一○七元，較原核定金額三○六、七一
    一元高，故以原核定金額三○六、七一一元為違章金額。（七）生輝香料行部分
    ，以進貨簿及運輸工作單編號三三六號交貨五○、○○○公斤所載為七五四、九
    一三元，其餘二五三、六六七元經查無運輸工作單可資佐證，自不足以認定為銷
    售額，被告主張因未知出售商品之品名，故以原核定金額一、○○八、五八○元
    減七五四、九一三元推估一節，尚無可採，應認此部分銷售額為七五四、九一三
    元。以上七家合計銷貨額共為二二、一四○、八○一元（含稅），不含稅金額為
    二一、○八六、四七七元（詳如附表二）。原告對於聯昌香料行雖仍主張略以「
    就算是有送貨給該公司，但係貨放在那邊，他幫我轉送給別人。我跟他絕大部分
    是金錢往來，聯昌香料行幾百萬元部分，我跟他的金錢往來非常明顯，我是希望
    聯昌香料行部分能夠剔除」等語，惟查，原告既將貨物送交聯昌香料行，則不論
    是聯昌香料行自行購買或代為轉賣，均屬原告之銷貨，原告既未能舉證證明有退
    貨事實，被告復已將原認定之五、一七○、二五○元中之一、七八六、○一一元
    剔除，同意認定為借款往來金額，而非全部不予認定，則原告空言主張全數應予
    剔除，自無可採。
四、從而，本件合計銷貨額共為二二、一四○、八○一元（含稅），不含稅金額為二
    一、○八六、四七七元，依被告原核定按百分之五計算之罰鍰為一、○五四、三
    二四元。原處分於此範圍內為無違誤，訴願決定予以維持，亦無不合，原告起訴
    意旨為無理由，應予駁回；其餘一二、一四七、二四○元部分原處分推定為銷貨
    額既無確切證據，其所處罰鍰尚有違誤，訴願決定予以維持，亦嫌疏略，均應由
    本院予以撤銷。
據上論結，原告之訴為部分有理由，部分無理由，依行政訴訟法第二百十八條、第一
百零四條，民事訴訟法第三百八十五條第一項前段、第七十九條前段，判決如主文。
中　　　華　　　民　　　國　　九十三　　年　　　三　　　月　　 十七 　　日
                        臺北高等行政法院第五庭
                                      審判長法官   張瓊文
                                            法官   劉介中
                                            法官   黃清光
右為正本係照原本作成。
如不服本判決，應於送達後二十日內，向本院提出上訴狀並表明上訴理由，如於本判
決宣示後送達前提起上訴者，應於判決送達後二十日內補提上訴理由書（須按他造人
數附繕本）。
中　　　華　　　民　　　國　　九十三　　年　　　三　　　月　　 十七 　　日
            　　　　　　　　　　　　　    書記官   楊子鋒
